最高法院刑事判決　　　　　　　　　　　　　　　八十七年度台上字第一八六五號
　　上　 訴　 人　台灣高等法院檢察署檢察官
　　上訴人即被告　甲○○
右上訴人等因被告公共危險案件，不服台灣高等法院中華民國八十六年十二月四日第
二審判決（八十六年度上訴字第三五八○號，起訴案號：台灣板橋地方法院檢察署八
十六年度偵字第六○六三號），提起上訴，本院判決如左：
    主  文
原判決撤銷，發回台灣高等法院。
    理  由
本件原判決認定上訴人即被告甲○○受僱於林嘉濱承包經營設於台北縣土城市○○街
二十九號之一大壩電子公司之餐廳擔任廚工，因不滿林嘉濱數落其姊鄒立珍，心生怨
憤，遂於民國八十六年三月七日十七時二十分許，大壩電子公司員工彭道城等多人於
該餐廳用餐之際，至餐廳外欲邀林嘉濱理論，為林嘉濱所拒，竟起放火燒燬該餐廳及
放火傷害之不確定故意，進入餐廳先叫員工等出去，對林嘉濱揚言要開瓦斯並稱「要
死大家一起死」，林嘉濱及員工等尚未及有所反應，被告繼之旋開餐廳內之一個瓦斯
筒開關，該瓦斯溢出後，因其旁有燒煮湯物之火苗，瞬即起火爆燃，幸林嘉濱之子林
詩耿在現場見狀迅即撲倒被告，並即關閉瓦斯，餐廳始幸未燒燬，惟林詩耿於救火之
際，其臉部、兩手部約百分之四點五受一至三度燒傷，火勢亦燒燬林嘉濱之少數保麗
龍質餐具及該餐廳小部分之天花板等情。因而撤銷第一審依想像競合犯論處被告殺人
未遂罪刑之判決，改判論處被告放火燒燬現有人所在之建築物未遂罪刑，固非無見。
惟查：(一)、有罪判決書所記載之犯罪事實，為論罪科刑適用法律之基礎，故凡與適用
法令有關之重要事項，必須詳加認定，明確記載，然後於理由內敘明認定犯罪事實所
憑之證據及認定之理由，始足為適用法令之依據。若事實未有此記載，而理由加以說
明，為理由失其依據。如事實有此記載，理由未予說明，則為理由不備，按諸刑事訴
訟法第三百七十九條第十四款規定，其判決當然為違背法令。查被告於開放瓦斯時曾
揚言「要死大家一起死」，為原判決所認定之事實，並據被害人林詩耿、林嘉濱分別
於警訊、第一審審理中指述在卷；證人邱銘男在第一審時亦證稱「……被告衝進來…
…要找林嘉濱，林嘉濱不理他，他說要與林嘉濱同歸於盡，一下子就將瓦斯打開……
」等語，第一審因認被告有殺人之不確定故意，而論以殺人未遂罪刑。原判決既認定
被告先對林嘉濱揚言「要死大家一起死」，林嘉濱及員工尚未及有所反應，被告隨即
旋開瓦斯筒之開關，使瓦斯溢出爆燃。卻又認定被告僅有放火傷人之不確定故意，而
無殺人之故意，是否與一般經驗法則無違，尚非無研求之餘地。原判決於理由內雖謂
被告揚言「要死大家一起死」，不過為氣憤之語云云，但未說明其憑以認定之依據及
理由，且被告苟於林嘉濱及員工未及有所反應，亦未離開該餐廳之際，即行開啟瓦斯
，起火爆燃，何以仍不能認其有殺人之不確定故意，原判決未詳加剖析，並加說明，
亦有未合。(二)、審理事實之法院對於被告有利及不利之證據，應一律注意，詳為調查
，綜合全案證據資料，本於經驗法則以定其取捨，並將取捨證據及得心證之理由於判
決內詳為說明。故證據雖已調查，若尚有其他部分並未調查，仍難遽為被告有利或不
利之認定；如有應調查之證據未予調查，率行判決，其判決當然為違背法令。被告始
終否認有開放瓦斯燒屋之故意，在警訊之初稱伊因爭吵而開餐廳廚房外面之瓦斯，造
成起火（見偵查卷第三頁正面）；在第一審中稱林嘉濱之兒子跑進來將伊踹開，使伊
跌倒，瓦斯才噴出（見第一審卷第九頁背面）；在原審調查中辯稱當時伊是要去關瓦
斯，因林詩耿衝過來將伊推倒，連瓦斯筒也倒地，才會起火爆燃（見原審卷第六十七
頁正面）等語。而本件起訴書犯罪事實欄載謂「……該餐廳內之冷氣、廚房用品等之
重要成分均毀之一炬。」原判決則認定「……火勢亦燒燬少數保麗龍餐具及該餐廳小
部分之天花板。」所認定者不盡相同。究竟案發現場餐廳瓦斯筒之擺設及廚房燒煮湯
物炊具相關位置如何？被告如何扭開瓦斯筒引起爆燃？餐廳、廚房往外之通道如何？
確否燒燬何項器物或設備﹖均與認定被告有無放火燒屋及是否有殺人之犯意或僅有傷
害之犯意有關。惟卷內並無相關之現場圖、照片、火場鑑定書等相關資料足供斟酌，
偵審中亦未履勘現場以查明真相，原審復未詳加調查說明，即認被告除有放火燒燬餐
廳之故意外，並有放火傷害之不確定故意，但無殺人之犯意，尚嫌速斷，且難昭折服
，有應於審判期日調查之證據，而未予調查之違法。檢察官及被告上訴意旨分別指摘
原判決不當，尚非全無理由，應認有撤銷發回更審之原因。
據上論結，應依刑事訴訟法第三百九十七條、第四百零一條，判決如主文。
中      華      民      國    八十七    年      五      月     二十八   日
                              最高法院刑事第七庭
                                  審判長法官  董  明  霈
                                        法官  丁  錦  清
                                        法官  賴  忠  星
                                        法官  林  茂  雄
                                        法官  王  居  財
      右正本證明與原本無異
                                              書  記  官
中      華      民      國    八十七    年      六      月      三      日
